【裁判字號】    91,易,862
【裁判日期】    920526
【裁判案由】    竊盜
【裁判全文】
臺灣新竹地方法院刑事判決                          九十一年度易字第八六二號
    公  訴  人  臺灣新竹地方法院檢察署檢察官
    被      告  丙○○
右列被告因竊盜案件，經檢察官提起公訴（九十一年度偵字第四四五八號），本院判
決如左：
    主  文
丙○○無罪。
    理  由
一、本件公訴意旨略以：被告丙○○意圖為自己不法之所有，於民國九十一年三、四
    月間某日，在新竹市○區○○里○○街七三巷九號前，竊取被害人許世杰所有車
    號ＪＪＮ—０七九號重機車，得手後做為代步工具用，嗣於同年四月五日晚上，
    在友人己○○位於新竹市○○里○○路一一八巷六三弄十號之住處，將上開機車
    之鑰匙交予友人丁○○借其騎乘該機車搭載另名友人甲○○返家，旋於當日晚上
    十一時許，丁○○前往新竹市○○里○○路一一八巷六三弄口，持上開機車之鑰
    匙欲發動機車時，為埋伏之員警查獲，經丁○○供述始查出被告，而認被告涉有
    刑法第三百二十條第一項之竊盜罪嫌等語。
二、按犯罪事實應依證據認定之，無證據不得推定其犯罪事實，刑事訴訟法第一百五
    十四條定有明文。而認定不利於被告之事實，須依積極證據，茍積極證據不足為
    不利於被告事實之認定時，即應為有利於被告之認定，更不必有何有利之證據，
    最高法院三十年上字第八一六號著有判例可資參照。再按認定犯罪事實應依證據
    為刑事訴訟法所明定，故被告否認犯罪事實所持之辯解，縱屬不能成立，仍非有
    積極證據足以證明其犯罪行為，不能遽為有罪之認定，最高法院三十年上字第一
    八三一號亦著有判例可參。
三、公訴人認被告涉有前揭竊盜罪嫌，無非以證人丁○○向被告借用機車之事實經證
    人己○○、甲○○、丁○○證述在案（見九十一年度偵字第一九二０號卷內），
    且被告所提出借機車時係與證人戊○○在一起之不在場證明，業經證人戊○○於
    偵查中證述並未與被告在一起等語（見九十一年度偵字第四四五八號卷第二十七
    至二十八頁參照），是被告辯稱丁○○所指借車時係與戊○○在一起係屬卸責之
    詞等為其依據。
四、訊據被告丙○○堅詞否認有公訴人所指竊盜犯行，辯稱伊未偷竊機車，亦未出借
    機車予丁○○等語。經查：
  (一)證人丁○○、甲○○雖均供稱機車係向被告所借，然證人丁○○、甲○○於本件
    係因使用贓車而遭警移送偵辦竊盜犯嫌之人，是其二人於本件並非毫無利害關係
    之單純證人，況且本件若確有證人丁○○、甲○○所稱機車係在證人己○○住處
    向被告借用之事實，依常情，其二人在己○○住處巷口為警察查獲時當會將此有
    利自己之情告知警員，並可即刻帶同警員返回己○○住處查獲出借機車之人以洗
    刷自己之犯嫌，然證人丁○○、甲○○於查獲現場並未告知機車來源亦未帶同警
    員至己○○住處查證等情，業經證人即查獲本件之警員乙○○到庭證稱：「：：
    當時機車是停在電線桿旁邊，後來甲○○、丁○○出來要發動摩托車，我們就上
    前查獲本件，丁○○與甲○○當場並沒有講車子的來源，是到了派出所以後才說
    是向被告丙○○借的，並沒有說是在己○○的家借的：：查獲後沒有到己○○的
    住處去查證，丁○○與甲○○在派出所時並沒有講到己○○。：：有一群人看到
    我們逮捕丁○○、甲○○的時候，一部分在巷口被我們攔下來檢查沒有問題就放
    行，有一部分衝回己○○的家裡，我們覺得很可疑，就在現場直接按己○○家的
    門鈴，但是沒有人出來應門，當時我不知道那是己○○的家，也不知道丁○○、
    甲○○是從那邊出來，並不是丁○○、甲○○帶我們去己○○家找人。」（見本
    院九十二年二月十八日訊問筆錄第九頁、第十四頁），是證人丁○○、甲○○當
    時之反應顯然與其二人所指機車係在己○○住處向被告借得之供述不符；另證人
    己○○於偵查中雖亦稱機車係被告借予丁○○，然其於本院時供稱：「只有看到
    丁○○與丙○○講話，但是不知道講話的內容，也沒看到被告有交東西給丁○○
    ，：：在偵查中之所以表示機車一開始就是丙○○在騎，是因為丁○○說車子是
    丙○○借他的，車子一開始就是丙○○在騎，但事實上並沒有親眼看到丙○○在
    騎那輛機車。」（見本院九十二年二月十八日訊問筆錄第十二至十三頁），其證
    詞前後反覆尚難遽採；是證人丁○○、甲○○、己○○所證述均不足以作為認定
    機車係被告出借予丁○○，並進而認定機車係被告所竊之證據。
  (二)另被告電請證人戊○○為不在場證明等情，經證人戊○○證述屬實，並為被告所
    不否認，雖證人戊○○於偵查中稱本件檢察官所指被告出借之機車之九十一年四
    月五日晚上並未與被告在一起，然證人戊○○於本院審理時已就此澄清而稱：「
    被告當初叫我出來幫他做不在場證明，但是我不能確定我是不是有在被告所講的
    時間有在市場看到他，不過我家是在民主路二一九號五樓，市場的攤位是民主路
    二一一號，兩棟是相連的，我也忘記那天清明節晚上有沒有看到他。：：（問：
    你在偵查中有表示被告要你出來作證的時間，你是在家裡，被告並沒有跟你在一
    起？）是的，我有這樣講。但有的時候晚上我也會去那邊與被告在一起，只是我
    沒有辦法確定九十一年四月五日晚上有沒有跟被告一起在市場攤位那邊。（問：
    既然如此，你為何在偵查中肯定的表示當時被告根本沒有跟你在一起？）因為被
    告打電話跟我講說幾年幾月幾日晚上有跟我在一起，我直覺認為他是出了事情才
    要我作證，那一定是沒有這樣的事情才要我出來這樣講，而且平常十一點我應該
    都在睡覺，所以我才在偵查中這樣講。」（見本院九十二年五月十六日審理筆錄
    第五至六頁），是被告雖有請證人出面為不在場證明，且證人戊○○於偵查中肯
    定當時未與被告在一起，然證人戊○○於本院審理時已就此澄清而證稱無法確定
    當時是否有與被告在一起，而證人戊○○於本件並無任何利害關係，其所證述並
    非偏袒迴護被告之詞，當可採信，惟被告雖無法提出不在場證明，然被告此一不
    在場證明縱屬不能成立，依照前揭判例意旨，仍非有積極證據足以證明其犯罪行
    為，否則不能遽為有罪之認定。
  (三)此外，本件扣案之鑰匙經本院送內政部警政署刑事警察局鑑定，並未發現可資比
    對之指紋而無從比對，有內政部警政署刑事警察局九十二年三月十一日刑紋字第
    ０九二三六九四九號鑑驗書一份附卷為憑，是並無積極證據可證明本件扣案之機
    車鑰匙與被告有何關係，而可進而認定機車係被告竊盜後借予丁○○。綜上，本
    件檢察官所舉證據並不足以認定被告有所指竊盜犯行，此外，本件查無其他積極
    之證據，應諭知被告無罪。
五、據上論斷，應依刑事訴訟法第三百零一條第一項前段，判決如主文。
本案經檢察官邱朝智到庭執行職務。
中      華      民      國    九十二    年      五      月    二十六    日
                              臺灣新竹地方法院刑事第二庭
                                      法    官  黃美盈
如不服本判決，應於判決送達後十日內向本院提出上訴狀（應附繕本），上訴於臺灣
高等法院。
右正本證明與原本無異。
                                      書 記 官  吳尚文
中      華      民      國    九十二    年      五      月    二十七    日


司法院資訊處製作；財團法人民間司法改革基金會備份。
